【裁判字號】    99,上易,26
【裁判日期】    990304
【裁判案由】    妨害公務
【裁判全文】
臺灣高等法院花蓮分院刑事判決          99年度上易字第26號
上  訴  人
即  被  告  乙○○
上列上訴人因妨害自由等案件，不服中華民國99年1月5日臺灣臺
東地方法院98年度易字第92號第一審判決（起訴案號：臺灣臺東
地方法院檢察署97年度偵字第2266號、98年度偵字第303號），
提起上訴，本院判決如下：
    主  文
上訴駁回。
    理  由
一、依刑事訴訟法第350條、第361條、第362條、第367條規定，
    不服地方法院之第一審判決而上訴者，須提出上訴書狀，並
    應敘述具體理由，為上訴必備之程式；其所提出之上訴書狀
    並未敘述上訴理由，或僅曾以言詞陳述上訴理由者，均應於
    上訴期間屆滿後20日內補提理由書於第一審法院。第一審法
    院經形式審查，認逾期未補提上訴理由者，應定期間先命補
    正；逾期未補正者，為上訴不合法律上之程式，應以裁定駁
    回。倘已提出上訴理由，但所提非屬具體理由者，則由第二
    審法院以上訴不合法律上之程式，判決駁回。而所謂具體理
    由，必係依據卷內既有訴訟資料或提出新事證，指摘或表明
    第一審判決有何採證認事、用法或量刑等足以影響判決本旨
    之不當或違法，而構成應予撤銷之具體事由，始克當之（例
    如：依憑證據法則具體指出所採證據何以不具證據能力，或
    依憑卷證資料，明確指出所為證據證明力之判斷如何違背經
    驗、論理法則）；倘僅泛言原判決認定事實錯誤、違背法令
    、量刑失之過重或輕縱，而未依上揭意旨指出具體事由，或
    形式上雖已指出具體事由，然該事由縱使屬實，亦不足以認
    為原判決有何不當或違法者（例如：對不具有調查必要性之
    證據，法院未依聲請調查亦未說明理由，或援用證據不當，
    但除去該證據仍應為同一事實之認定），皆難謂係具體理由
    ，俾與第二審上訴制度在請求第二審法院撤銷、變更第一審
    不當或違法之判決，以實現個案救濟之立法目的相契合，並
    節制濫行上訴（最高法院著有97年度台上字第892號判決可
    參）。
二、本件上訴人即被告乙○○不服原審判決，於民國99年1月18
    日合法提起上訴，並於99年1月28日補提上訴理由書，有上
    訴理由書在卷可按。被告形式上雖提出上訴理由書狀敘述上
    訴理由，但其理由略以：
  (一)被告所言：「你紅幹欺頭」，係為偈語，意指警員不盡心盡
    力只圖便宜辦事不求周延。其中台語「紅幹」係口頭禪之一
    ，意指有能力、膽膱，並不具有侮辱之意，如：「你這個人
    真ㄟ紅幹」（台語）係指你這個人很有膽膱貢獻很大；另，
    台語「欺頭」，係指賞心悅目地遊玩，並非國語的「玩」，
    蓋國語的「玩玩」台語發音係「ㄕㄥㄕㄥ咧」，而「玩」台
    語音為「ㄕㄥˋ」，故「欺頭」（台語）與「玩玩」所表達
    意境相去甚遠，不能混為一談。因此，「自以為賞心悅目的
    性事行為」才是「紅幹欺頭」（台語）之正確譯文，亦為被
    告之原意。因此，判決書應將「你紅幹欺頭」修正為「你紅
    幹」。
  (二)「ㄐㄧㄐㄧㄅㄞㄅㄞ」（台語），意指麻煩棘手，亦無侮辱
    人之意，如：「你真ㄐㄧㄐㄧㄅㄞㄅㄞ，真歹奉抬」（台語
    ），意指你真會製造麻煩棘手的難題，真是難以伺候。因此
    ，判決書應將「ㄐㄧㄐㄧㄇㄞㄇㄞ」修正為「ㄐㄧㄐㄧㄅㄞ
    ㄅㄞ」。
  (三)警員甲○○於本案前早知上訴人係心臟病重症裝有六支心導
    管支架維生，係猝死高危險病患，難以承受言語壓力，而警
    員以違法方式執行公務，其故意不對診斷書與殘障手冊蒐證
    及錄影存證，致逼使上訴人須正當防衛提升痛苦耐受度，防
    止猝死意外之發生，去年報紙專欄之歐美醫學研究報告，業
    已證明忍受痛苦中盡力地言詞對抗，能有效大幅提高痛苦耐
    受指數與降低痛苦，故被告所言：「你紅幹欺頭」（台語）
    ，係指出該名員警執行公務不盡力維護管區民眾安全；再者
    ，警員妄言被告欺負妹妹，中傷被告，被告告誡警員不要製
    造麻煩，而說台語：「你別ㄐㄧㄐㄧㄅㄞㄅㄞ」（台語），
    實無侮辱人之意。
  (四)扁案後援會長傷警案，高等法院認定不應在法警執行職務時
    ，一有任何肢體動作就被認為有妨害公務行為，而判決無罪
    定讞，而本案僅有言詞嗆聲，應屬無罪。另民眾當街高舉「
    幹」字牌抗議陳雲林，至今未被提起公訴，因此「幹」字不
    能構成侮辱罪。
三、駁回上訴之理由：
  (一)按原審判決理由已經詳述法律上侮辱之意義（見原審判決理
    由貳、一、（二）部分），並具體就被告於警員甲○○執行
    職務時，如何以「你給人幹欺頭」等語加以侮辱而妨害公務
    之犯行，說明其認定事實、適用法律及量刑之理由，經核並
    無違誤之處。
  (二)又本件係因員警依法執行公務時，被告與執勤員警發生爭執
    而口出上開言語，綜合被告當時前後語意、手勢、表情（見
    原審卷勘驗譯文、錄影光碟擷取畫面）判斷，應認具有辱罵
    、侮辱警員甲○○之意，已達貶損警員人格程度。被告雖辯
    稱其上開言語係指麻煩棘手、賞心悅目的性事行為，係歇後
    語，實無侮辱人之意云云。惟依當時警員甲○○前往執行公
    務之過程及雙方之對話情形而言，被告口出上開言語顯然毫
    無其所辯之意，且明顯與員警執行之職務內容無關。另證人
    即本案執勤員警甲○○於原審明確證稱：被告以『ㄐㄧㄐㄧ
    ㄇㄞㄇㄞ』、『給人幹欺頭』等詞，具有辱罵伊之意等情明
    確（見原審卷第64頁反面），並有被告為上開言詞經過情形
    之錄影光碟之勘驗筆錄附卷可稽（見原審卷第41-45頁）。
    是被告所辯係歇後語云云，應是飾詞狡辯，無可採信。又被
    告雖以：判決書應將「你紅幹欺頭」修正為「你紅幹」
    、「ㄐㄧㄐㄧㄇㄞㄇㄞ」修正為「ㄐㄧㄐㄧㄅㄞㄅㄞ」云云
    。惟查，原判決書所載之上開文句僅為被告言詞之音譯並有
    「臺語」之註記，亦不致使人誤解其意，被告上開辯詞，亦
    無可採。
  (三)另依卷附勘驗光碟譯文內容可知，員警並無何違法執行勤務
    之情形，被告徒謂警員違法執行公務，致使被告須以言語為
    正當防衛提升痛苦耐受度云云，並未提出具體相關證據可資
    證明員警違法先侵害其權利，被告空言主張係正當防衛云云
    ，亦顯無可採。
  (四)至於被告所援引之其他案件與本件犯罪情節並不相同，自無
    從比附援引據以免責。從而，本件上訴理由從形式上審查後
    ，顯然不足以認為原審判決有何違法或不當之情形，自不足
    以撤銷第一審判決，其上訴理由難謂具體。揆諸上開說明，
    本件上訴並不合於法律上之程式，且無從命補正，應予駁回
    ，並不經言詞辯論為之。
四、據上論斷，應依刑事訴訟法第367條前段、第372條，判決如
    主文。
中    華    民    國    99    年    3     月    4     日
                  刑事庭審判長法  官  何方興
                              法  官  王紋瑩
                              法  官  林碧玲
以上正本證明與原本無異。
本件不得上訴。
中    華    民    國    99    年    3     月    4     日
                              書記官  李閔華

司法院資訊處製作；財團法人民間司法改革基金會備份。
